臺灣高雄地方法院刑事判決　　　　　　 100年度訴緝字第36號
公　訴　人　臺灣高雄地方法院檢察署檢察官
被　　　告　蔡隆興
上列被告因貪污案件，經檢察官提起公訴（86年度偵字第26472號）
，本院判決如下:
    主  文
本件免訴。
    理  由
一、公訴意旨如附件所示。
二、按案件時效已完成者，應諭知免訴之判決，刑事訴訟法第30
    2條第2款定有明文。次按被告行為後，刑法第80條、第83條
    關於追訴權時效期間、停止之規定，業已於94年2月2日修正
    公布，並於95年7月1日施行。現行刑法第2條第1項規定：「
    行為後法律有變更者，適用行為時之法律。但行為後之法律
    有利於行為人者，適用最有利於行為人之法律」，因追訴權
    時效期間之長、短，關係是否行為人受到刑事追訴或處罰，
    而追訴時效完成者，依刑事訴訟法第302條第2款規定應諭知
    免訴判決，而免訴判決為實體判決，因此關於追訴時效期間
    之修正，應屬實體刑罰法律變更，而有刑法第2條第1項規定
    之適用（臺灣高等法院暨所屬法院因應新修正刑法施行座談
    會意見參照），合先敘明。
三、又修正前刑法第80條規定：「追訴權，因左列期間內不行使
    而消滅：一、死刑、無期徒刑或10年以上有期徒刑者，20年
    。二、3 年以上10年未滿有期徒刑者，10年。三、1 年以上
    3 年未滿有期徒刑者，5 年。四、1 年未滿有期徒刑罪者，
    3 年。五、拘役或罰金者，1 年。前項期間自犯罪成立之日
    起算。但犯罪行為有連續或繼續之狀態者，自行為終了之日
    起算」、修正前刑法第83條規定：「追訴權之時效，如依法
    律之規定，偵查、起訴或審判之程序，不能開始或繼續時，
    停止其進行。前項時效停止，自停止原因消滅之日起，與停
    止前已經過之期間，一併計算。停止原因繼續存在之期間，
    如達於第80條第1 項各款所定期間4 分之1 者，其停止原因
    視為消滅」；而修正後刑法第80條則規定：「追訴權，因下
    列期間內未起訴而消滅：一、犯最重本刑為死刑、無期徒刑
    或10年以上有期徒刑之罪者，30年。二、犯最重本刑為3 年
    以上10年未滿有期徒刑之罪者，20年。三、犯最重本刑為1
    年以上3 年未滿有期徒刑之罪者，10年。四、犯最重本刑為
    1 年未滿有期徒刑、拘役或罰金之罪者，5 年。前項期間自
    犯罪成立之日起算。但犯罪行為有繼續之狀態者，自行為終
    了之日起算」、修正後刑法第83條規定：「追訴權之時效，
    因起訴而停止進行。依法應停止偵查或因犯罪行為人逃匿而
    通緝者，亦同。前項時效之停止進行，有下列情形之一者，
    其停止原因視為消滅：一、諭知公訴不受理判決確定，或因
    程序上理由終結自訴確定者。二、審判程序依法律之規定或
    因被告逃匿而通緝，不能開始或繼續，而其期間已達第80條
    第1 項各款所定期間4 分之1 者。三、依第1 項後段規定停
    止偵查或通緝，而其期間已達第80條第1 項各款所定期間4
    分之1 者。前2 項之時效，自停止原因消滅之日起，與停止
    前已經過之期間，一併計算」。本件被告經起訴之罪名係涉
    犯民國85年10月23日修正之貪污治罪條例第11條第2項（起
    訴書誤載為第10條第1項）之罪嫌。該罪其法定本刑為處一
    年以上七年以下有期徒刑追訴權時效期間依修正前刑法第80
    條第1項第2款規定均為10年，再依修正前刑法第83條規定加
    計因通緝無法開啟審判之停止進行期間（10年追訴權時效期
    間4分之1即2年6月），修法前之追訴權時效加計停止期間即
    為12年6月；而依修正後刑法第80條第1項第2款規定，其追
    訴權時效為20年，加計停止進行之期間（20年追訴權時效期
    間4分之1即5年），則修法後之追訴權時效加計4分之1停止
    期間為25年，茲經比較新舊法之結果，修正後刑法之規定並
    未較有利於被告，依刑法第2條第1項前段規定，本件自應適
    用被告行為時之上開修正前刑法規定。
四、經查：本件被告被訴貪污治罪條例第11條第2項罪嫌，依起
    訴意旨可知被告犯罪完成時點為於86年10月24日。本件之追
    訴權時效期間，依修正前刑法第80條第1項第2款規定為10年
    ，而本件高雄港務警察所於86年12月2日移送至台灣高雄地
    方法院檢察署使偵查程序開始，嗣案件經公訴人於87年3 月
    9日提起公訴，並於87年5月14日繫屬本院，有起訴書及本院
    收文章在卷可稽，本院於87年12月9日發佈通緝，並因被告
    通緝，致本案審判程序不能開始，而停止追訴權時效進行持
    續所達上開追訴權時間之4分之1期間（即2年6月），是被告
    前揭所涉上開犯行之追訴權時效，以86年10月24日為其犯罪
    時間起算，應至1000年2月26日（86年10月24日【犯罪時間
    】＋12年6月＋12月又8日【檢察官實施偵查期間】－2月又
    6 日【提起公訴至本院繫屬期間】）即已完成，惟被告迄今
    仍未緝獲歸案，其所犯上開貪污治罪條例第11條第2 項罪嫌
    之追訴權自已因時效完成而消滅，揆諸前揭說明，本件爰不
    經言詞辯論，逕為免訴之諭知。
據上論斷，應依刑事訴訟法第302 條第2 款、第307 條，判決如
主文。
中    華    民    國  100     年    3     月    31    日
                  刑事第十庭  審判長法  官 廖建瑜
                                    法  官 呂明燕
                                    法  官 周佳佩
以上正本證明與原本無異。
如不服本判決應於收受送達後10日內向本院提出上訴書狀，並應
敘述具體理由；如未敘述上訴理由者，應於上訴期間屆滿後20日
內向本院補提理由書（均須按他造當事人之人數附繕本）「切勿
逕送上級法院」。
中    華    民    國   100    年    3     月    31    日
                                    書記官  李崑良